---
title: "Relaciones Intergrupales"
author: "Matías Deneken & Roberto González"
date: "2024-01-31"
output:
  pdf_document: default
  html_document:
    df_print: paged
---

## Introducción

```{r,  echo=FALSE, message=FALSE}

rm(list=ls()) 

ola4 <- readRDS("D:/Dropbox/CIIR/Encuesta-ELRI/BBDD//BBDD ELRI HOMOLOGADA 4.0 LONG.rds")


## Carga de paquetes --------------------
pacman::p_load(car,
               dplyr,
               panelr,
               stringr,
               tidyverse,#ggplot, dplyer, stringr
               ggplot2,
               survey,
               ggrepel,
               na.tools,
               haven,
               sjmisc)


ola4 <- ola4 %>% 
  select( folio,
          tipo_participante, 
          a1, 
          c2, #Confía no indígenas
          c5, #Confía indígenas
          #c7_1, #Amigos chilenos no indígenas
          c7_2, #Con que frecuencia conversa con No Indígenas.
          c7_3, #Cuan amistosa
          c13, #Con que frecuencia conversa con PP.00
          c14, #amistosa
          m, ano, 
          c26_1, #Mis familia valora que tenga amistades chilenas no índigenas
          c26_2, #Mis amigos valoran que tenga amistades indígenas
          c26_3, #Mis amigos (% PUEBLO ORIGINARIO) valoran que yo tenga amigos chilenos no indígenas
          c26_4, #Mis amigos chilenos no indígenas valoran que yo tenga amigos  (% PUEBLO ORIGINARIO)?
          c12, pond) %>%  mutate(tipo_participante = as.factor(tipo_participante))

```

A solicitud, y con el fin de comparar los resultados existentes en ELSOC, se procedió a describir el efecto de frecuencia en la confianza hacia chilenos no indígenas; a la vez que se comparó las normas pro-contacto de familia sobre el contacto con chilenos no indígenas.

Para ello se trabajó con la siguientes variables de interés:

-   `ano`
-   `tipo_particiante`. Si es panel o refresco.
-   `pond` Ponderador
-   `a1` Pertenecia a pueblo originario y fue recodificada con la variable `es_indígena`, donde `1` es `ser indígena` mientras `2` `es ser no indígena`
-   `c2`. Confianza en chilenos no indígenas.
-   `c5`. Confianza en indígenas.
-   `c7_1` Amigos chilenos no indígenas.
-   `c7_2` Con que frecuencia conversa con No Indígenas
-   `c7_3` Cuan amistosa fue la conversación con no indígenas.
-   `c26_1` Mis familia valoran que tenga amistades chilenas no índigenas
-   `c26_2` Mis amigos valoran que tenga amistades indígenas
-   `c26_3` Mis amigos (% PUEBLO ORIGINARIO) valoran que yo tenga amigos chilenos no indígenas
-   `c26_4` Mis amigos chilenos no indígenas valoran que yo tenga amigos (% PUEBLO ORIGINARIO)?
-   `c12` Frecuencia de interacción con PP.OO

## Procesamiento.

Existe una complejida en ELRI que merece ser señalada. La variable `c26_4` que señala *mis amigos chilenos no indígenas valoran que yo tenga amigos (% PUEBLO ORIGINARIO)?* se dejó de preguntar en el año 2018, porque le pierde su carácter longitudinal en la encuesta. En otras palabras, no existen datos para el año 2021 y 2023.

En primer lugar, crearemos la variable de si es indígena o no es indígena.

```{r}
ola4 <- ola4 %>% mutate(indigena_es = case_when(
  a1 >= 12 ~ 1,  #Es indígena
  a1 <= 12   ~ 2))
```

En segunda lugar se realizará un código que recodifique y etiquete las variables de interés.

```{r}
ola4_cod <- ola4 %>%
  #filter(tipo_participante == 1 | tipo_participante == 2) %>% 
  #filter(indigena_es == 2) %>% Aquí podemos filtrar únicamente para indígenas. 
  mutate(norma_pro_noindigena = case_when(
    as.numeric(c26_2) + as.numeric(c26_3) <= 4 ~ 1,
    as.numeric(c26_2) + as.numeric(c26_3) <= 7 ~ 2,
    as.numeric(c26_2) + as.numeric(c26_3) <= 10 ~ 3,
    TRUE ~ NA
  ),
  norma_pro_indigena = case_when(
    as.numeric(c26_1) <= 2 ~ 1,
    as.numeric(c26_1) == 3 ~ 2,
    as.numeric(c26_1) >= 4 ~ 3,
    TRUE ~ NA
  ),
  confia_en_noindigenas = ifelse(c2 %in% c(88, 99, 8888, 9999), NA, c2),
  confia_en_noindigenas_cod = factor(case_when(
    c2 == 1 | c2 == 2  ~ 1, c2 == 3 ~ 2 , c2 == 4 | c2 == 5 ~ 3),
    labels = c('Baja confianza', 'Media confianza', 'Alta confianza')),
    confia_en_noindigenas_cod2 = factor(case_when(
    c2 == 1 | c2 == 2  ~ 1, c2 == 3 ~ 2 ,
    c2 == 4 | c2 == 5 ~ 2),#Se codifca según no confianza,confianza. 
    labels = c('No confianza','Confianza')),
  confia_en_indigenas = ifelse(c5 %in% c(88, 99, 8888, 9999), NA, c5),
   confia_en_indigenas_cod = factor(case_when(
    c5 == 1 | c5 == 2  ~ 1, c5 == 3 ~ 2 , c5 == 4 | c2 == 5 ~ 3 ,
    TRUE ~ NA),
    labels = c('Baja confianza', 'Media confianza', 'Alta confianza')),
  frecuencia_contacto_noindigenas = factor(case_when(
    c7_2 == 1 | c7_2 == 2  ~ 1, c7_2 == 3 ~ 2 , c7_2 == 4 | c7_2 == 5 ~ 3),
  labels = c('Contacto Bajo', 'Contacto Medio', 'Contacto Alto')),
  calidad_contacto_con_noindigenas = factor(case_when(
    c7_3 == 1 | c7_3 == 2  ~ 1, c7_3 == 3 ~ 2 , c7_3 == 4 | c7_3 == 5 ~ 3),
    labels = c('Poco amistosa', 'Algo amistosa', 'Amistosa')),
  calidad_contacto_con_indigenas = factor(case_when(
    c14 == 1 | c14 == 2  ~ 1, c14 == 3 ~ 2 , c14 == 4 | c14 == 5 ~ 3),
    labels = c('Poco amistosa', 'Algo amistosa', 'Amistosa')),
  frecuencia_contacto_indigenas = factor(case_when( c13 == 1 | c13 == 2  ~ 'Contacto Bajo', 
    c13 == 3 ~ 'Contacto Medio',  c13 == 4 | c13 == 5 ~ 'Contacto Alto'
  ),
  labels = c('Contacto Bajo', 'Contacto Medio', 'Contacto Alto'))) %>%
  select( ano, folio, pond,
          a1, indigena_es, 
          c7_2, frecuencia_contacto_noindigenas, 
          c7_3, calidad_contacto_con_noindigenas ,
          c14, frecuencia_contacto_indigenas , calidad_contacto_con_indigenas,
          norma_pro_indigena, c26_1,
          norma_pro_noindigena, c26_2, c26_3,
          c2, confia_en_noindigenas, confia_en_noindigenas_cod, confia_en_noindigenas_cod2, 
          c5 , confia_en_indigenas, confia_en_indigenas_cod)

```

## Diseño ponderado complejo y procesamiento descriptivo.

El tercer paso es convertir la base de datos `ola4_cod` en su naturaleza de diseño complejo, ELRI solo trabaja con el poderador y utiliza estratificador.

```{r}
ola4svy <-  srvyr::as_survey_design(ola4_cod,
                                 ids = folio,
                                 strata = NULL,
                                 weights = pond)
```

### Frecuencia de contacto y su efecto en la confianza.

Si evidenciamos la *confianza en chilenos no indígenas*, , por parte de los indígenas, cruzando por la frecuencia de contacto obtenemos los siguientes resultados.

```{r, echo=FALSE}

confianza_contacto<- data.frame((svytable(~confia_en_noindigenas_cod +  frecuencia_contacto_noindigenas + indigena_es + ano , ola4svy, 
                                      round = F))) %>% group_by(ano) %>% filter(indigena_es == 1, confia_en_noindigenas_cod == 'Alta confianza' )%>% 
  mutate(percentage=Freq/sum(Freq))

g <- confianza_contacto  %>% 
  ggplot(aes(y = percentage, x =  as.factor(ano) , fill = as.factor(frecuencia_contacto_noindigenas), 
             label = as.character(scales::percent(percentage, accuracy = .04)))) + 
  theme_bw() + 
  geom_col(position = 'Dodge') +
  scale_y_continuous(labels = scales::percent,
                     limits = c(0, 1)) +
  ylab(label = "Grados de Confianza") +
  xlab(label = "Año") +
  scale_fill_viridis_d(begin = 0, end = .85, direction = -1, option = 'plasma') +
  theme(legend.position = 'top',
        axis.text = element_text(size=14),
        panel.border = element_rect(fill = "transparent"),
        legend.title = element_blank()) +
  geom_text(vjust = -0.8,
            position = position_dodge(width = .9),
            size= 2.75) + 
  labs(
    title = "% Efecto de Frecuencia de contacto en confianza hacia no indígenas.",
    subtitle = "Digregado por año y filtrado por <Alta Confianza>",
    caption = "Encuesta Longitudinal de Relaciones Interculturales (ELRI)"
  ) +
  theme(
    plot.title = element_text(hjust = 0.5, size = 11, margin = margin(b = 15)),
    plot.subtitle = element_text(hjust = 0.5, size = 8, margin = margin(b = 15))
  )

g
```

Si evidenciamos la *confianza en indígenas*, , por parte de los chilenos no indígenas, cruzando por la frecuencia de contacto obtenemos los siguientes resultados.

```{r, echo=FALSE}

confianza_contacto<- data.frame((svytable(~confia_en_indigenas_cod +  frecuencia_contacto_indigenas + indigena_es + ano , ola4svy, round = F))) %>% group_by(ano) %>% filter(indigena_es == 2, confia_en_indigenas_cod == 'Alta confianza' )%>% 
  mutate(percentage=Freq/sum(Freq))

g <- confianza_contacto  %>% 
  ggplot(aes(y = percentage, x =  as.factor(ano) , fill = as.factor(frecuencia_contacto_indigenas), 
             label = as.character(scales::percent(percentage, accuracy = .04)))) + 
  theme_bw() + 
  geom_col(position = 'Dodge') +
  scale_y_continuous(labels = scales::percent,
                     limits = c(0, 1)) +
  ylab(label = "Grados de Confianza") +
  xlab(label = "Año") +
  scale_fill_viridis_d(begin = 0, end = .85, direction = -1, option = 'plasma') +
  theme(legend.position = 'top',
        axis.text = element_text(size=14),
        panel.border = element_rect(fill = "transparent"),
        legend.title = element_blank()) +
  geom_text(vjust = -0.8,
            position = position_dodge(width = .9),
            size= 2.75) + 
  labs(
    title = "% Efecto de Frecuencia de contacto en confianza hacia indígenas.",
    subtitle = "Digregado por año y filtrado por <Alta Confianza>",
    caption = "Encuesta Longitudinal de Relaciones Interculturales (ELRI)"
  ) +
  theme(
    plot.title = element_text(hjust = 0.5, size = 11, margin = margin(b = 15)),
    plot.subtitle = element_text(hjust = 0.5, size = 8, margin = margin(b = 15))
  )

g
```

El grafico nos demuestra que para el año 2016 y 2023, las personas con bajo contacto tiene un mayor grado de confianza. Mientras que para el 2018 y 2022, lo que poseen un contacto alto poseen un mayor grado de confianza.

### Norma pro contacto y su efecto en la confianza.

Las norma pro contacto de indígenas hacia no indígenas demuestra los siguientes resultados. Resulta interesante destacar que los valores del 2016 son semejantes a los valores del 2023, lo que refleja una caída posterior al proceso constituyente.

```{r,echo=FALSE}
normas_contacto_con_noindigena <- ola4svy  %>% filter(frecuencia_contacto_noindigenas == 'Contacto Alto', indigena_es == 1 ) %>% group_by(indigena_es,
                                    norma_pro_noindigena, #Confianza chilenos no indígenas                    
                                    frecuencia_contacto_noindigenas,ano) %>% 
  summarise(count = n()) %>% 
  mutate(percentage = (count / sum(count)) * 1) %>% drop_na()


normas_contacto_con_noindigena <- data.frame((svytable(~norma_pro_noindigena +  frecuencia_contacto_noindigenas + indigena_es + ano , ola4svy,  round = F))) %>% group_by(ano) %>% filter(indigena_es == 1, frecuencia_contacto_noindigenas == "Contacto Alto" )%>% 
  mutate(percentage=Freq/sum(Freq))


g<- normas_contacto_con_noindigena   %>% 
  ggplot(aes(y = percentage, x =  as.factor(ano) , fill = as.factor(norma_pro_noindigena), 
             label = as.character(scales::percent(percentage, accuracy = .04)))) + 
  theme_bw() + 
  geom_col(position = 'Dodge') +
  scale_y_continuous(labels = scales::percent,
                     limits = c(0, 1)) +
  ylab(label = "Frecuencia de Contacto") +
  xlab(label = "Año") +
  scale_fill_viridis_d(begin = 0, end = .85, direction = -1, option = 'plasma') +
  theme(legend.position = 'top',
        axis.text = element_text(size=14),
        panel.border = element_rect(fill = "transparent"),
        legend.title = element_blank()) +
  geom_text(vjust = -0.8,
            position = position_dodge(width = .9),
            size= 2.75) + 
  labs(
    title = "% Efecto de normas de contacto y su efecto en frecuencia de contacto en personas indígenas",
    subtitle = "Digregado por año y filtrado por <Contacto Alto>",
    caption = "Encuesta Longitudinal de Relaciones Interculturales (ELRI)"
  ) +
  theme(
    plot.title = element_text(hjust = 0.5, size = 10, margin = margin(b = 15)),
    plot.subtitle = element_text(hjust = 0.5, size = 8, margin = margin(b = 15))
  ) 

g

```

```{r,echo=FALSE}

confianza_contacto <- data.frame((svytable(~frecuencia_contacto_indigenas +  norma_pro_indigena + indigena_es + ano , ola4svy, 
                                      round = F))) %>% group_by(ano) %>% filter(indigena_es == 2, frecuencia_contacto_indigenas == 'Contacto Alto' )%>% 
  mutate(percentage=Freq/sum(Freq))

g <- confianza_contacto  %>% 
  ggplot(aes(y = percentage, x =  as.factor(ano) , fill = as.factor(norma_pro_indigena), 
             label = as.character(scales::percent(percentage, accuracy = .04)))) + 
  theme_bw() + 
  geom_col(position = 'Dodge') +
  scale_y_continuous(labels = scales::percent,
                     limits = c(0, 1)) +
  ylab(label = "Frecuencia contacto indígenas") +
  xlab(label = "Año") +
  scale_fill_viridis_d(begin = 0, end = .85, direction = -1, option = 'plasma') +
  theme(legend.position = 'top',
        axis.text = element_text(size=14),
        panel.border = element_rect(fill = "transparent"),
        legend.title = element_blank()) +
  geom_text(vjust = -0.8,
            position = position_dodge(width = .9),
            size= 2.75) + 
  labs(
    title = "% Efecto de Frecuencia de contacto en confianza hacia  indígenas.",
    subtitle = "Digregado por año y filtrado por <Alta Confianza>",
    caption = "Encuesta Longitudinal de Relaciones Interculturales (ELRI)"
  ) +
  theme(
    plot.title = element_text(hjust = 0.5, size = 11, margin = margin(b = 15)),
    plot.subtitle = element_text(hjust = 0.5, size = 8, margin = margin(b = 15))
  )


g
```

## Calidad de contacto.

La calidad de contacto según la norma.

```{r, echo=FALSE}


contacto_amistosa <- data.frame((svytable(~calidad_contacto_con_noindigenas +  norma_pro_noindigena + indigena_es + ano , ola4svy, 
                                      round = F))) %>% group_by(ano) %>% filter(indigena_es == 1, calidad_contacto_con_noindigenas == 'Amistosa' )%>% 
  mutate(percentage=Freq/sum(Freq))



## Gráfico. 

g<- contacto_amistosa   %>% 
  ggplot(aes(y = percentage, x =  as.factor(ano) , fill = as.factor(norma_pro_noindigena), 
             label = as.character(scales::percent(percentage, accuracy = .04)))) + 
  theme_bw() + 
  geom_col(position = 'Dodge') +
  scale_y_continuous(labels = scales::percent,
                     limits = c(0, 1)) +
  ylab(label = "Frecuencia de Contacto Amistoso") +
  xlab(label = "Año") +
  scale_fill_viridis_d(begin = 0, end = .85, direction = -1, option = 'plasma') +
  theme(legend.position = 'top',
        axis.text = element_text(size=14),
        panel.border = element_rect(fill = "transparent"),
        legend.title = element_blank()) +
  geom_text(vjust = -0.8,
            position = position_dodge(width = .9),
            size= 2.75) + 
  labs(
    title = "Normas de contacto y percepción del contacto",
    subtitle = "Digregado por año y filtrado por <Contacto Amistoso>",
    caption = "Encuesta Longitudinal de Relaciones Interculturales (ELRI)"
  ) +
  theme(
    plot.title = element_text(hjust = 0.5, size = 12, margin = margin(b = 15)),
    plot.subtitle = element_text(hjust = 0.5, size = 8, margin = margin(b = 15))
  ) ; g


```

```{r, echo=FALSE}
contacto_amistosa <- data.frame((svytable(~calidad_contacto_con_indigenas +  norma_pro_indigena + indigena_es + ano , ola4svy, round = F))) %>% group_by(ano) %>% filter(indigena_es == 2, calidad_contacto_con_indigenas == 'Amistosa' )%>% 
  mutate(percentage=Freq/sum(Freq))



## Gráfico. 

g<- contacto_amistosa   %>% 
  ggplot(aes(y = percentage, x =  as.factor(ano) , fill = as.factor(norma_pro_indigena), 
             label = as.character(scales::percent(percentage, accuracy = .04)))) + 
  theme_bw() + 
  geom_col(position = 'Dodge') +
  scale_y_continuous(labels = scales::percent,
                     limits = c(0, 1)) +
  ylab(label = "Frecuencia de Contacto Amistoso") +
  xlab(label = "Año") +
  scale_fill_viridis_d(begin = 0, end = .85, direction = -1, option = 'plasma') +
  theme(legend.position = 'top',
        axis.text = element_text(size=14),
        panel.border = element_rect(fill = "transparent"),
        legend.title = element_blank()) +
  geom_text(vjust = -0.8,
            position = position_dodge(width = .9),
            size= 2.75) + 
  labs(
    title = "Normas de contacto y percepción del contacto",
    subtitle = "Digregado por año y filtrado por <Contacto Amistoso>",
    caption = "Encuesta Longitudinal de Relaciones Interculturales (ELRI)"
  ) +
  theme(
    plot.title = element_text(hjust = 0.5, size = 12, margin = margin(b = 15)),
    plot.subtitle = element_text(hjust = 0.5, size = 8, margin = margin(b = 15))
  ) 

g


```

El gráfico demuestra que las normas procontacto son fundamentales para la calidad del contacto percibido.

## Comentario finales
